臺灣苗栗地方法院民事裁定　　　　　　 100年度監宣字第68號
聲　請　人　黎陳義嬌
相　對　人　黎清華
關　係　人　黎廷順
上列聲請人聲請監護宣告事件，本院裁定如下：
    主    文
宣告相對人黎清華（民國○○年○ 月○○日生，身分證統一編號：Ｚ0
00000000號）為受監護宣告之人。
選定聲請人黎陳義嬌（民國○○年○ 月○○日生，身分證統一編號：
Ｚ000000000號）為受監護宣告之人之監護人。
選定聲請人黎廷順（民國○○年○○月○○日生，身分證統一編號：Ｚ0
00000000號）為會同開具財產清冊之人。
程序費用新台幣壹仟元由受監護宣告之人負擔。
    理    由
一、按對於因精神障礙或其他心智缺陷，致不能為意思表示或受
    意思表示，或不能辨識其意思效果者，法院得因本人、配偶
    、四親等之親屬，最近1 年有同居事實之其他親屬、檢察官
    、主管機關或社會福利機構之聲請，為監護之宣告，民法第
    14條第1 項定有明文。次按，受監護宣告之人應置監護人；
    法院為監護之宣告時，應依職權就配偶、四親等內之親屬、
    最近1 年有同居事實之其他親屬、主管機關、社會福利機構
    或其他適當之人選定1 人或數人為監護人，並同時指定會同
    開具財產清冊之人；法院選定監護人時，應依受監護宣告之
    人之最佳利益，優先考量受監護宣告之人之意見，審酌一切
    情狀，並注意下列事項：一、受監護宣告之人之身心狀態與
    生活及財產狀況。二、受監護宣告之人與其配偶、子女或其
    他共同生活之人間之情感狀況。三、監護人之職業、經歷、
    意見及其與受監護宣告之人之利害關係。四、法人為監護人
    時，其事業之種類與內容，法人及其代表人與受監護宣告之
    人之利害關係，民法第1110條、第1111條第1 項、第1111條
    之1 定有明文。
二、聲請人黎陳義嬌主張略以：相對人黎清華為聲請人之長女，
    因聲請人出生時有黃膽、發燒症狀，導致智能障礙及發展遲
    緩，雖經送醫治療，仍不見起色，已因精神障礙或心智缺陷
    致不能為意思表示或受意思表示，或不能辨識其意思表示之
    效果之程度，日常生活事務均無法自理，為此請求宣告相對
    人為受監護宣告之人，及選任聲請人黎陳義嬌為相對人之監
    護人等語，業據其提出與所述相符之戶籍謄本、親屬系統表
    、中華民國殘障手冊影本等件為證。另本院於100 年8 月26
    日上午10時許，前往頭份為恭醫院東興院區實施鑑定程序，
    現場有為恭醫院林玉財醫師、聲請人及證人張凱琳等人在場
    ，法官當場審驗相對人之心神狀況，相對人對於法官訊問陪
    同家屬為誰、早餐吃什麼、與何人同住及日常生活狀況，均
    大致能回答正確，惟無法背誦家中電話號碼、自己生日日期
    及辨識鈔票面額。又經鑑定人林玉財醫師初步表示略以：相
    對人可能因智能影響行為，目前至少有中度智能障礙，需再
    作評估及進一步鑑定等語，此有本院100 年8 月26日於為恭
    醫院所製作之勘驗筆錄附卷可稽。
三、嗣經上開醫師函覆精神鑑定報告書載明略以：相對人由母親
    即聲請人及大嫂陪同鑑定，相對人僅能說單字及片語，無法
    說出完整句子，對於自己生日、住址及電話號碼等基本資料
    無法正確說出。相對人為國中啟智班畢業，不識字，不會書
    寫自己姓名，從未工作，在家有時幫忙掃地，其他家事則無
    法完成，相對人自我生活照顧及清潔衛生都可自理，惟不認
    識金錢，沒有數字概念，無計算能力，無法自己購物，家人
    亦不讓其單獨外出，相對人於鑑定時自行步入診室，服裝儀
    容尚整齊，態度合作，對問題都可回答，情緒穩定，較害羞
    ，無明顯焦慮、憂慮現象，話少，無答非所問，意識清楚，
    記憶力、計算能力、抽象思考能力、判斷力及常識明顯較差
    ，雖可辨識鈔票，但無法說出正確幣值，相對人接受成人魏
    氏智力測驗，語言智商為40、操作智商為47、總智商為44，
    屬於中度智能不足，由於相對人未能完成部分測驗，有低估
    可能，且根據臨床評估，相對人表達能力、計算能力及一般
    常識極差，其智能應達重度智能不足，以致於對一般事物的
    理解、認知、判斷及自我控制能力極度受損，因此其意思表
    示、受意思表示及辨識其意思表示效果之能力達完全不能程
    度等語，此有為恭醫院100 年9 月1 日簡易精神鑑定報告書
    1 份在卷可參。綜觀上情，足認相對人確因精神障礙或其他
    心智缺陷，致不能為意思表示或受意思表示，或不能辨識其
    意思表示之效果之程度，爰依法宣告相對人為受監護宣告之
    人。
四、又聲請人黎陳義嬌為受監護宣告人母親，乃受監護宣告之人
    最近之親屬，表示願意負起將來照顧受監護宣告之人之責任
    ，受監護宣告人之父親黎廷順及3 名兄長黎維昆、黎維吉、
    黎維龍亦出具同意書，表示贊同由聲請人擔任受監護宣告人
    之監護人，目前受監護宣告人之醫療照顧亦無疏忽不當之處
    ，此有戶籍謄本、同意書可資證明。復參酌苗栗縣政府訪視
    調查報告略以：聲請人及其配偶年紀均將屆70歲，對於受監
    護宣告人之未來照顧計畫尚未與其他家人討論，然監護宣告
    人自幼即由聲請人照顧，受監護宣告之人之兄弟均各自成家
    立業，僅長兄留在自家工廠幫忙，平日亦會協助照顧受監護
    宣告之人，受監護宣告之人雖無法流暢與人溝通，只能以斷
    句說出想表達之意思，但家人會耐心聆聽，彼此互動良好，
    訪談過程中可見受監護宣告人受到良好之照顧，評估聲請人
    在各方面之功能尚無不適當之處等語。茲審酌受監護宣告之
    人之身心狀態與生活及財產狀況、與其他共同生活之人間之
    情感狀況，及審酌監護人之職業、經歷、意見及其與受監護
    宣告人之利害關係，爰選定聲請人黎陳義嬌為受監護宣告人
    之監護人。另參酌關係人黎廷順為受監護宣告人黎清華之父
    親，同意擔任會同開具財產清冊之人，爰依上揭規定，指定
    黎廷順為會同開具財產清冊之人。
五、末按，監護人於執行有關受監護人之生活、護養療治及財產
    之職務時，應尊重受監護人之意思，並考量其身心狀況與生
    活狀況；監護開始時，監護人對於受監護人之財產，應依規
    定會同本院選定開具財產清冊之人，於2 月內開具財產清冊
    ，並陳報法院；於前條之財產清冊開具完成並陳報法院前，
    監護人對於受監護人之財產僅得為管理上必要之行為；監護
    人對於受監護人之財產，非為受監護人之利益，不得使用、
    代為或同意處分；監護人代理受監護人購置或處分不動產，
    或就其居住之建築物或基地出租、供他人使用或終止租賃，
    非經法院許可，不生效力；新修正民法第1112條、第1113條
    准用第1099條、第1099-1條、第1101條第1 項及第2 項之規
    定甚明，請參照辦理。
六、依民事訴訟法第608條第1項，裁定如主文。
中    華    民    國    100   年    9     月    26    日
                  家事法庭    法  官  李麗萍
以上正本係照原本作成。
如不服本裁定關於選定監護人及指定會同開具財產清冊之人等部
分，應於送達後10日內向本院提出抗告狀，並應繳納抗告費新臺
幣1,000元；其餘關於宣告監護部分，不得抗告。
                              書記官  陳慧玲
中    華    民    國    100   年    9     月    26    日